【裁判字號】    97,訴,1696
【裁判日期】    980729
【裁判案由】    侵權行為損害賠償
【裁判全文】
臺灣板橋地方法院民事判決              97年度訴字第1696號
原      告  甲○○
被      告  乙○○
上列當事人間請求侵權行為損害賠償事件，經本院於民國98年7
月15日言詞辯論終結，判決如下：
    主  文
被告應給付原告新臺幣壹佰伍拾伍萬壹仟壹佰肆拾元。
原告其餘之訴駁回。
訴訟費用由被告負擔五分之三，餘由原告負擔。
    事實及理由
一、程序方面：
    被告經合法通知，未於言詞辯論期日到場，核無民事訴訟法
    第386 條所列各款情形，爰依原告之聲請，由其一造辯論而
    為判決。
二、原告起訴主張：
  (一)被告於民國96年4 月12日下午5 時45分許，無照駕駛車牌號
    碼GD-5019 號自用小客車，行經臺北縣樹林市○○路○ 段15
    7 號前，明知該處設有分向限制線，應注意不得違規迴轉及
    變換車道時後方人車動態，依當時情形並無何不能注意情事
    ，竟貿然變換車道並違規迴轉，致騎乘車牌號碼FMG-257 號
    機車之原告閃避不及，追撞上開自用小客車，因而受有右股
    骨轉子下骨折之傷害，爰依民法侵權行為之規定，請求被告
    賠償下列損害：
    1.醫療及看護費用共新臺幣（下同）900,000 元：原告因本
      件車禍受傷而支出中藥費9,700 元、醫療費用76,550元、
      右腿支架費用11,000元、看護費用33,600元，合計130,85
      0 元，又其日後仍有持續回院門診治療及開刀取出固定鋼
      釘之必要，尚須支出醫療費用769,150 元。
    2.工作損失共1,150,000 元：原告原任職於鋐傑企業有限公
      司（下稱鋐傑公司）從事製造汽車螺絲之工作，月薪48,0
      00元，但因本件車禍受傷，現仍持續治療復健中，無法恢
      復原有工作能力，受有工作損失1,150,000 元。
    3.精神慰撫金500,000 元。
  (二)聲明：被告應給付原告2,550,000 元。
三、被告固不爭執其就本件車禍之發生確有過失，亦不爭執原告
    支出中藥費、醫療費用、右腿支架費用、看護費用之金額，
    僅抗辯：原告請求工作損失及精神慰撫金之金額過高等語。
四、本院之判斷
  (一)原告主張被告於96年4 月12日下午5 時45分許，無照駕駛車
    牌號碼GD-5019 號自用小客車，行經臺北縣樹林市○○路○
    段157 號前，明知該處設有分向限制線，應注意不得違規迴
    轉及變換車道時後方人車動態，依當時情形並無何不能注意
    情事，竟貿然變換車道並違規迴轉，致騎乘車牌號碼FMG-25
    7 號機車之原告閃避不及，追撞上開自用小客車，因而受有
    右股骨轉子下骨折之傷害等情，業據其提出與所述相符之仁
    愛醫院診斷證明書、勞工保險傷病診斷書、臺北縣政府警察
    局樹林分局交通分隊道路交通事故當事人登記聯單、臺灣省
    臺北縣區車輛行車事故鑑定委員會96年10月29日北縣鑑字第
    0962181070號函附之鑑定意見書等影本各1 件為證（見本院
    97年度板調字第170 號卷第7 頁、第8 頁、第10至13頁），
    且為被告所不爭執，而被告因上開駕車肇事行為而觸犯刑法
    過失傷害罪嫌，已經本院以97年度交簡字第161 號刑事簡易
    判決判處有期徒刑4 月，如易科罰金，以1,000 元折算1 日
    ，並依中華民國96年罪犯減刑條例規定減為有期徒刑2 月，
    如易科罰金，以1,000 元折算1 日確定，有該刑事簡易判決
    1 份附卷可稽（見本院卷第8 至10頁），是原告上開主張，
    自堪信為真實。按因故意或過失，不法侵害他人之權利者，
    負損害賠償責任，民法第184 條第1 項前段定有明文。本件
    被告之過失駕車行為導致肇事，造成原告受有右股骨轉子下
    骨折之傷害，乃不法侵害原告之身體、健康，自應依上開規
    定負損害賠償責任。
  (二)復按不法侵害他人之身體或健康者，對於被害人因此喪失或
    減少勞動能力，或增加生活上之需要時，應負損害賠償責任
    ；又不法侵害他人之身體、健康、名譽、自由、信用、隱私
    、貞操，或不法侵害其他人格法益而情節重大者，被害人雖
    非財產上之損害，亦得請求賠償相當之金額，民法第193 條
    第1 項前段、第195 條第1 項前段分別定有明文。茲就原告
    請求被告賠償之損害項目及金額分別審究如下：
    1.醫療及看護費用：
      原告主張其因本件車禍受傷，受有醫療及看護費用共90
        0,000 元之損害等語，其中就已支出之中藥費9,700 元
        、醫療費用76,550元、右腿支架費用11,000元及看護費
        用33,600元部分，業據其提出免用統一發票收據、萬德
        義肢復健器材有限公司訂購單、看護費用收據各1 件、
        仁愛醫院醫療暨門診費用證明書4 紙為證（見本院卷第
        28至31頁），且為被告所不爭執（見本院卷第40頁），
        核屬增加原告生活上需要之費用，是原告請求被告賠償
        該部分醫療及看護費用合計130,850 元【計算式：9,70
        0 ＋11,000＋76,550＋33,600＝130,850 】，自應准許
        。
      至原告雖主張其日後仍有回院門診治療及開刀取出固定
        鋼釘而支出醫療費用之必要等語，惟其就日後確有持續
        就醫治療之必要及所需醫療費用之金額等節，並未舉證
        以實其說，尚難逕予採信。又經本院向仁醫院函詢原告
        有無再施以手術取出其傷處內部固定物之必要及其費用
        若干，該院於97年12月17日以仁字第97272 號函覆稱：
        「視癒合狀況，再施以手術取出內固定物」、「取出該
        該部位內固定物之手術．．．自費為6,398 元不含病房
        費及其他相關費用，因需視實際住院狀況方可計算」等
        語，有上開函文1 件存卷足憑（見本院卷第60至61頁）
        ，而原告之骨折傷勢迄至97年8 月27日已經癒合一節，
        亦經該院於97年10月3 日以仁字第97214 號函覆明確，
        有該函文1 件在卷可考（見本院卷第47頁），則原告主
        張其仍有開刀取出固定鋼釘之必要等語，自堪採信；然
        依前揭仁愛醫院函覆說明，原告施以手術取出固定鋼釘
        ，僅須自費負擔醫療費用6,398 元，則原告主張其日後
        仍須支出醫療費用高達70餘萬元等語，即屬無據。故原
        告請求被告賠償其日後開刀取出固定鋼釘之醫療費用，
        在6,398 元之範圍內固屬有據，逾此金額之請求則不應
        准許。
      從而，原告得請求被告賠償醫療及看護費用之金額應為
        137,248 元【計算式：130,850 ＋6,398 ＝137,248 】
        。
    2.工作損失：
      原告主張其原任職於鋐傑公司從事製造汽車螺絲之工作
        ，月薪48,000元，但因本件車禍受傷，現仍持續治療復
        健中，無法恢復原有工作能力，受有工作損失1,150,00
        0 元等語，而被告固不否認原告月薪48,000元之事實，
        惟抗辯原告請求工作損失之金額過高等語。
      查原告於96年4 月12日因本件車禍受有右股骨轉子下骨
        折之傷害而送往仁愛醫院急診救治，並施以手術復位鋼
        板內固定及人型石膏外固定，至96年4 月25日出院，惟
        仍著下肢輔具及拐扙步行，迄於97年8 月27日骨折處已
        有癒合，但發生位移，右下肢長（骨盆前上  至足內踝
        ）87.5公分（左健側90公分），右大腿圍（膝上12公分
        處）49.5公分（左健側53公分），表示右下肢短2.5 公
        分及肌肉萎縮3.5 公分等情，除據原告提出之仁愛醫院
        診斷證明書影本1 紙為證外（見本院卷第27頁），並經
        本院向仁愛醫院查詢屬實，有該院97年10月3 日仁字第
        97214 號函1 件附卷可參（見本院卷第47至48頁），則
        原告股骨骨折處因畸形癒合以致右下肢短2.5 公分、大
        腿肌肉萎縮3.5 公分，甚至必須仰賴拐扙步行，對於其
        勞動能力顯有減損。再參酌原告原受僱於鋐傑公司從事
        製造汽車螺絲之粗重工作，而其所受前述股骨骨折之傷
        勢，迄至97年8 月27日始癒合，則其在骨折癒合前，確
        足以影響其行動能力而無法繼續勝任製造汽車螺絲之粗
        重工作。又原告前述股骨骨折受傷處雖已癒合，但發生
        移位而有畸形癒合之情事，已如前述，而依仁愛醫院98
        年3 月10日仁字第98038 號函稱：原告「右股骨轉子下
        畸形癒合應合於（勞工保險殘廢給付標準表）項目第15
        1 項」等語，有上開函文1 件在卷可佐（見本院卷第75
        至76頁），足認原告右股骨轉子下骨折畸形癒合，其殘
        廢程度符合勞工保險殘廢給付標準表第151 項（一下肢
        長管骨遺存畸形者）所定之第13等級；再參酌學者曾隆
        興著「現代損害賠償法論」所附各殘廢等級喪失或減少
        勞動能力比率表所載，殘廢等級為第13等級者，減少勞
        動能力百分之23.07 ，是原告骨折傷勢癒合後，仍終身
        減少勞動能力達百分之23.07 。從而，原告於96年4 月
        13日因車禍受傷，迄至97年8 月27日其骨折傷處癒合以
        前，均無法從事勞動，嗣於骨折傷勢癒合後，仍致終身
        減損勞動能力百分之23.07 ，應堪認定。
      次查原告自96年4 月13日車禍發生後，迄至97年8 月27
        日骨折傷勢癒合以前，均無法從事勞動，已如前述，然
        而，其於本件車禍發生當月即96年4 月份仍支領全額薪
        資，於96年5 月份、6 月份各支領薪資22,590元，自96
        年7 月起至97年6 月止，每月均支領薪資16,590元，此
        有鋐傑公司提供之薪資計算明細、國泰世華商業銀行匯
        出匯款回條各5 紙及各類所得扣繳暨免扣繳憑單1 張等
        影本在卷可證（見本院卷第84至94頁、第96頁），且據
        證人即該公司負責人林修到庭證述屬實（見本院卷第
        108 頁反面），復為原告所不爭執，則原告在上開期間
        縱已無法從事勞動，但其已領得薪資之部分仍不得認為
        其受有工作損失，從而，原告在該期間所受之工作損失
        ，應僅有自96年5 月起至97年6 月止支領薪資短少之損
        失，以及自97年7 月以後迄至97年8 月26日為止共1 個
        月又26日無法支領薪資之損失，其金額合計為517,340
        元【計算式：（48,000－22,590）×2 ＋（48,000－16
        ,590）×12＋48,000×（1 ＋26/30） ＝517,340 ，小
        數點以下四捨五入】。
      又原告自97年8 月27日骨折傷勢癒合後，因其右股骨轉
        子下骨折處畸形癒合，仍致其終身減損勞動能力百分之
        23.07 ，亦詳述如前，則其自97年8 月27日骨折傷處癒
        合後，迄至勞動基準法第54條第1 項第1 款所定年滿65
        歲應強制退休時即111年11月5 日（原告為46年11月5日
        生，此觀卷附仁愛醫院診斷證明書之記載即明，見本院
        卷第27頁）為止，共14.19 年均受有損減勞動能力百分
        之23.07 之損失。復參酌原告從事勞動可獲之對價，係
        依時日之經過漸次給付，其請求為一次給付，自應依霍
        夫曼式計算法，按週年利率百分之5 扣除中間利息，始
        為允當。準此，原告在前揭期間損減勞動能力之損失，
        依年別百分之5 複式霍夫曼計算法，扣除以法定利率計
        算之中間利息（第1 年不扣除中間利息）後，其金額應
        為1,452,803 元【計算式：48,000×12×23.07%×｛10
        .00000000 （此為14年之霍夫曼係數）＋0.19×（11.0
        0000000 －00.00000000） （即15年之霍夫曼係數減14
        年之霍夫曼係數）｝＝1,452,803 ，小數點以下四捨五
        入】。
      從而，原告得請求被告賠償其減損勞動能力損失1,970,
        143 元【計算式：517,340 ＋1,452,803 ＝1,970,143
        】，則其僅請求被告賠償工作損失1,150,000 元，自屬
        有據。
    3.精神慰撫金：
      查原告因被告過失駕車肇事行為，導致受有右股骨轉子
        下骨折之傷勢，經住院施以手術復位鋼釘內固定後，仍
        遺有長短腳及畸形癒合之缺損障害，必須著拐扙步行，
        均詳述如前，其精神上自當痛苦不堪。
      次查，原告於本件車禍發生時，原在鋐傑公司擔任製造
        汽車螺絲之師傅，月薪48,000元，已如前述，而被告為
        無業，此據其到庭陳明無訛，亦經本院依職權調取其2
        人之財產歸戶資料查閱屬實，有稅務電子閘門財產所得
        調件明細表2 件附卷供參（見本院卷第42至44頁）。則
        本院審酌兩造之身分、地位、被告無照駕駛且違規迴轉
        之過失程度以及原告受傷程度等一切情狀，認原告請求
        被告賠償精神慰撫金在300,000 元之範圍內為適當；原
        告請求逾此金額之部分則不應准許。
    4.從而，原告因本件車禍受傷而受有上開損害合計1,587,24
      8 元【計算式：137,248 ＋1,150,000 ＋300,000 ＝1,58
      7,248 】。惟按保險人依強制汽車責任保險法規定所為之
      保險給付，視為被保險人損害賠償金額之一部分；被保險
      人受賠償請求時，得扣除之，該法第30條定有明文。查原
      告因本件車禍受傷，已向華南產物保險股份有限公司請領
      強制汽車責任保險理賠金36,108元，此有該公司98年3 月
      19日（98）華車賠字第006 號函1 件存卷足憑（見本院卷
      第98至101 頁），是該筆保險給付依法即應自原告得請求
      被告賠償之金額中扣除。故原告因本件車禍受傷所受損害
      之數額為1,587,248 ，扣除其受領之強制汽車責任保險理
      賠金36,108元後，其尚得向被告請求賠償1,551,140 元【
      計算式：1,587,248 －36,108＝1,551,140 】；逾此金額
      之請求則屬無據。
  (三)綜上所述，原告依民法侵權行為之規定，請求被告給付1,55
    1,140 元部分，為有理由，應予准許；逾此部分之請求則無
    理由，應予駁回。
五、本件判決事證基礎已臻明確，兩造其餘主張、陳述及所提證
    據，暨攻擊、防禦方法，經本院審酌後，認與判決結果已無
    影響，爰不再一一論述，併予敘明。
六、結論：原告之訴為一部有理由，一部無理由，依民事訴訟法
    第385 條第1 項前段、第79條，判決如主文。
中    華    民    國    98    年    7     月    29    日
                  民事第三庭審判長法  官  朱耀平
                                  法  官  徐玉玲
                                  法  官  王瑜玲
以上正本係照原本作成
如對本判決上訴，須於判決送達後20日內向本院提出上訴狀
中    華    民    國    98    年    7     月    30    日
                                  書記官  黃美雲


司法院資訊處製作；財團法人民間司法改革基金會備份。
